【裁判字號】    99,台上,5783
【裁判日期】    990916
【裁判案由】    違反毒品危害防制條例等罪
【裁判全文】
最高法院刑事判決            九十九年度台上字第五七八三號
上  訴  人   甲○○
上列上訴人因違反毒品危害防制條例等罪案件，不服台灣高等法
院台中分院中華民國九十九年七月七日第二審判決（九十九年度
上訴字第一二六八號，起訴案號：台灣南投地方法院檢察署九十
八年度偵字第五一九六號），提起上訴，本院判決如下：
    主  文
上訴駁回。
    理  由
按刑事訴訟法第三百七十七條規定：上訴於第三審法院，非以判
決違背法令為理由不得為之；是提起第三審上訴，應以原判決違
背法令為理由，係屬法定要件；如果上訴理由書狀並未依據卷內
訴訟資料具體指摘原判決不適用何種法則或如何適用不當，或所
指摘原判決違法情事，顯與法律規定得為第三審上訴理由之違法
情形不相適合時，均應認其上訴為違背法律上之程式，予以駁回
。本件原判決維持第一審論處上訴人甲○○販賣第一級毒品罪刑
（共九罪，均累犯。其中四罪，各處有期徒刑十二年四月；其中
二罪，各處有期徒刑十二年六月；其中三罪，各處有期徒刑十二
年二月。並均分別為相關從刑之宣告），及轉讓第一級毒品罪刑
（累犯，處有期徒刑八月。與以上各罪定應執行刑有期徒刑十六
年六月）之判決，駁回上訴人在第二審之上訴。從形式上觀察，
原判決並無違背法令之情形。上訴人之上訴意旨略稱：（一）依
刑事訴訟法第三百六十一條第二項之立法理由，第二審之上訴書
狀只應敘述具體理由，即屬適法。原判決卻類推適用刑事訴訟法
第三百七十七條之規定，將第二審之上訴書狀，嚴格界定須依據
卷內既有訴訟資料或提出新事證，指摘或表明第一審判決有何採
證認事、用法或量刑等足以影響判決本旨之不當或違法，而構成
應予撤銷之具體事由，始克當之，並以上訴意旨未具體指摘第一
審判決有違法或不當，僅屬空泛之指摘，認其上訴為不合法律上
之程式，予以駁回，自難謂為允洽。（二）上訴人在第一審選任
張國楨律師為辯護人，惟其第二審上訴書狀並未由第一審辯護人
代作，第二審法院於審查其上訴理由是否符合具體之要件時，未
顧及上訴人有受辯護人協助之權利，或行使必要之闡明權，使為
完足之陳述，究明其上訴書狀之真義，遽以上訴不合法，從程序
上予以駁回，難謂適法。（三）上訴人提起第二審上訴，以第一
審判決量刑及所定應執行刑，與各法院同類型案件相較，顯屬過
重等語。原判決對於上訴人爭執本案為何量刑較重？未說明其斟
酌考量之原因，自難謂其裁量權之行使與罪刑相當、比例及公平
原則無違，有判決理由不備之違法，上訴人提起第二審上訴，顯
已依卷內既存之資料為具體之指摘。原審以上訴意旨僅為空泛之
指摘，其上訴不合法律上之程式，予以駁回，自有可議等語。
惟查：刑事訴訟法第三百六十一條第二項規定：「上訴書狀應敘
述具體理由。」雖未明定「具體理由」究何所指。惟就立法過程
言，該條文之原草案第二項為：「依前項規定提起上訴者，其上
訴書狀應敘述理由，並引用卷內訴訟資料，具體指摘原審判決不
當或違法之事實。其以新事實或新證據為上訴理由者，應具體記
載足以影響判決結果之理由。」嗣經提出於立法院司法委員會全
體委員會議討論時，與會委員咸認目前第二審並非如第三審係法
律審，為兼顧上訴人權益，經深入研商，乃由委員提修正動議，
修正草案第三百六十一條第二項為：「上訴書狀應敘述具體理由
」，即現行公布之內容，刪除原草案之其他文字；其立法理由（
二），亦本此趣旨，修正為：「提起第二審上訴之目的，在於請
求第二審法院撤銷、變更原判決，自須提出具體理由。爰增訂第
二項，明定上訴書狀應敘述具體理由。又因目前第二審並非如第
三審係法律審，故上訴理由無須如第三百七十七條規定以原判決
違背法令為限，乃屬當然。」綜上觀之，固足認所謂上訴書狀應
敘述具體理由者，並不以其書狀應引用卷內訴訟資料，具體指摘
原審判決不當或違法之事實，亦不以於以新事實或新證據為上訴
理由時，應具體記載足以影響判決結果之情形為必要。惟提起第
二審上訴之目的，既在於請求第二審法院撤銷、變更原判決，故
所稱具體理由，係指須就不服之判決為具體之指摘而言，如僅泛
稱原判決認事用法不當或採證違法、判決不公等，均非具體理由
。本件原判決以上訴人之第二審上訴理由略謂：第一審判決就上
訴人所犯附表（第一審判決）編號一至九之販賣第一級毒品罪及
附表編號十之轉讓第一級毒品罪，所為量刑及所定應執行刑，與
各法院同類型案件相較，量刑應屬過重，上訴人不能甘服，為此
提起上訴，請求從輕量刑及定應執行刑云云。並未提出新事證以
供調查，亦未依據卷內之訴訟資料，指摘第一審判決有何足以影
響判決本旨之不當或違法而構成應予撤銷之具體事由。僅徒憑己
意漫指第一審判決不當，尚不足以動搖原審判決認定犯罪事實及
量刑之基礎，難認係具體理由，其上訴顯然違背法律上之程式，
而不經言詞辯論，予以駁回；復說明：第一審判決已依行為人之
責任為基礎，依法審酌上訴人犯罪之一切情狀而量處其刑及定應
執行之刑，經核均屬妥適，並無過重之情形等旨。經核原判決並
無違背法令或理由不備之情形。上訴意旨（一）、（三）徒憑己
見，任意指摘，並非上訴第三審之適法理由。另依卷內資料，上
訴人提起第二審上訴時，其於民國九十九年六月十五日之刑事陳
明上訴狀，人別欄及其末頁具狀人欄，均載有「原審選任辯護人
張國楨律師」等字；末頁並蓋有「張國楨律師」印文（原審卷第
八、九頁）。上訴意旨（二）所指，即非依卷內訴訟資料所為之
具體指摘，自非上訴第三審之合法理由。應認上訴人之上訴為違
背法律上之程式，予以駁回。
據上論結，應依刑事訴訟法第三百九十五條前段，判決如主文。
中    華    民    國  九十九  年    九    月   十六   日
                      最高法院刑事第七庭
                          審判長法官  林  永  茂
                                法官  蘇  振  堂
                                法官  林  立  華
                                法官  蔡  國  在
                                法官  陳  春  秋
本件正本證明與原本無異
                                      書  記  官
中    華    民    國  九十九  年    九    月   二十   日
                                                      K

司法院資訊處製作；財團法人民間司法改革基金會備份。
